【裁判字號】    98,消債抗,194
【裁判日期】    980831
【裁判案由】    更生事件之抗告
【裁判全文】
臺灣臺南地方法院民事裁定           98年度消債抗字第194號
抗  告  人  甲○○
                      弄13號.
上列抗告人因消費者債務清理事件聲請更生，對於中華民國98年
6月22日本院97年度消債更字第1490號裁定提起抗告，本院裁定
如下：
    主  文
抗告駁回。
抗告程序費用新臺幣壹仟元由抗告人負擔。
    理  由
一、按債務人對於金融機構因消費借貸、自用住宅借款、信用卡
    或現金卡契約而負債務，在聲請更生或清算前，應提出債權
    人清冊，以書面向最大債權金融機構請求協商債務清償方案
    並表明共同協商之意旨，消費者債務清理條例第151條第1項
    定有明文。次按債務人與金融機構協商成立者，不得聲請更
    生或清算，但因不可歸責於己之事由，致履行顯有重大困難
    者，不在此限；本條例施行前，債務人依金融主管機關協調
    成立之中華民國銀行公會會員辦理消費金融案件無擔保債務
    協商機制與金融機構成立之協商，準用前項之規定，消費者
    債務清理條例第151條第5項、第6項分別定有明文。又聲請
    更生或清算不合程式或不備其他要件者，法院應以裁定駁回
    之，但其情形可以補正者，法院應定期間先命補正，復為同
    條例第8條所明定。
二、抗告人聲請及抗告意旨略以：抗告人即債務人之債務總額為
    新台幣（下同）557,000元，均為無擔保債務，於消費者債
    務清理條例施行後，曾以書面向最大債權金融機構臺灣銀行
    請求共同協商債務清償方案而不成立。抗告人之母車禍中風
    無法工作，而妹妹亦停止工作均須由抗告人扶養，致生活毫
    無品質，已累積繁重壓力。抗告人收入雖穩定，惟支出增加
    下已無法清償債務。而抗告人無擔保或無優先權債務總額未
    逾1,200萬元，復未經法院裁定開始清算程序或宣告破產，
    爰依法向本院聲請更生。詎原審以抗告人每月薪資收入約
    27,124元，扣除抗告人之每月基本生活費用9,829元及負擔
    其母法定扶養費用2,872元後，仍餘有14,423元，顯見抗告
    人尚有相當之資力，足以支付每月4,238元之清償方案，並
    無不能履行最大債權金融機構所提債務清償方案之情形而駁
    回抗告人更生之聲請，為此，爰請求廢棄原裁定云云。
三、本件抗告人主張其係無法負擔債權銀行提出之協商方案，致
    無法成立債務協商，其有不能清償債務之情形云云，然查：
（一）抗告人主張於民國97年4月29日向最大債權銀行臺灣銀行
      申請前置協商，惟協商不成立等情，業經原審發函向臺灣
      銀行詢問與抗告人前置協商之情況，由該銀行查覆結果稱
      其就玉山銀行及新光銀行部分提供99期，利率2％，月繳
      2,000元，就台灣銀行部分因屬助學貸款應依原契約履行
      ，月繳約2,238元，合計抗告人每月應繳金額約為4,238元
      之協商方案，其後並經由聯徵中心之平台，徵得所有債權
      金融機構之同意在案，惟嗣後經通知抗告人簽訂協議書歷
      10日仍無法完成簽約手續，臺灣銀行遂付與協商不成立通
      知書結案，此有抗告人提出之協商不成立通知書及臺灣銀
      行97年12月23日之民事陳報狀在卷可稽（見原審卷第6頁
      、第9頁、第86頁至第116頁），堪信為真實。
（二）抗告人主張其名下並無財產，任職於能元科技股份有限公
      司，平均每月薪資收入約25,059元乙節，業經原審依抗告
      人所提之財政部臺灣省南區國稅財產歸屬資料清單、財政
      部臺灣省南區國稅局95、96年度綜合所得稅各類所得資料
      清單，並依職權函詢抗告人任職之能元科技股份有限公司
      ，經該公司函覆抗告人97年1月至11月之薪資所得共計
      298,539元，從而，認定抗告人名下無其他財產，而平均
      每月所得約27,124元等情，並無不合，應堪認定。
（三）抗告人雖主張其每月必要生活費用9,828元、母薛麗足之
      扶養費用7,372元及妹李琇婷扶養費用4,915元，每月必要
      支出共計22,116元，其無法負擔債權銀行提出每月應繳金
      額約為4,238元之協商方案，致無法成立債務協商，其有
      不能清償債務之情形云云，惟查：
    1.抗告人固主張其母因輕度殘障而需受其扶養，每月須支出
      7,372元之扶養費用云云，而原審綜據抗告人母親名下資
      產有定期存款700,000元、活期存款139,004元，且上開定
      期存款每月利息收入1,085元，此外，每月尚領有身心障
      礙補助費3,000元，因認僅再需5,744元之扶養費用；復以
      抗告人與其弟、妹雖均為扶養義務人，然斟酌其妹無業，
      其弟收入穩定等情，而從寬認定由抗告人僅就上開扶養金
      額負擔二分之一，即以2,872元為已足，亦稱妥適，抗告
      人主張，每月須支出7,372元之扶養費用乙節，即不足採
      。
    2.抗告人雖又主張其妹因正在進修，其需支出其妹生活費用
      4,915元乙節，固提出抗告人之妹之進修證明（見原審卷
      第141頁）為證，惟原審依職權調取其妹之勞健保資料、
      稅務電子閘門所得調件明細表（見原審卷第61頁至65 頁
      、第73、74頁），其妹於94年、95年分別有233,000元、
      15,804元之收入，進而認定抗告人之妹非無謀生能力而須
      他人扶養，而依法抗告人對其妹亦無法定扶養義務，且抗
      告人既有負債而務自顧不暇，豈有置應清償之借貸債務不
      還，卻將收入挪為無法定義務之支出等情，實稱妥適，並
      無不合。因此，抗告人主張其每月須另支出其妹之必要生
      活費用4,915元云云，自無可採。
    3.綜上，抗告人每月薪資收入約27,124元，扣除其每月基本
      生活費用9,829元、負擔其母法定扶養費用2,872元後，仍
      有14,423元可資運用，然依最大債權金融機構台灣銀行97
      年9月3日銀債管乙字第09700325421號函記載之債務清償
      方案，抗告人每月僅須支付4,238元，以抗告人每月尚餘
      14,423元之情形，應無不能履行最大債權金融機構台灣銀
      行所提債務清償方案之情形。故抗告人應有能力與各債權
      人達成分期償還之協議，且透過分期償還計畫來清償債務
      ，然抗告人捨此不為，以致造成協商不成立之結果，是抗
      告人主張其不能清償債務云云，自不足採。
四、本件抗告人既非不能清償債務或有不能清償之虞，其聲請更
    生自難加以准許，而應駁回抗告人更生之聲請，從而，原審
    裁定駁回抗告人更生之聲請，核無違誤，抗告意旨指摘原裁
    定不當，求予廢棄另為裁定，為無理由，應予駁回。
五、據上論結，本件抗告為無理由，依消費者債務清理條例第15
    條，民事訴訟法第495 條之1 第1 項、第449 條第1 項、第
    95條、第78條，裁定如主文。
中    華    民    國    98    年    8     月    31    日
                  民事第二庭審判長    法  官  林念祖
                                      法  官  李杭倫
                                      法  官  張麗娟
以上正本證明與原本無異。
本裁定不得抗告。
中    華    民    國    98    年    8     月    31    日
                                      書記官  楊宗倫


司法院資訊處製作；財團法人民間司法改革基金會備份。
